臺灣高等法院高雄分院刑事判決　　　　　96年度上訴字第90號
上　訴　人　臺灣高雄地方法院檢察署檢察官
被　　　告　甲○○
　　　　　　　　　　　4樓之1
　　　　　　　　　　現另案於臺灣高雄女子監獄執行
指定辯護人　本院公設辯護人　孫妙岑
上列上訴人因被告違反毒品危害防制條例案件，不服臺灣高雄地
方法院95年度訴字第2124號中華民國95年11月14日第一審判決（
起訴案號：臺灣高雄地方法院檢察署94年度偵字第16306 號），
提起上訴，本院判決如下：
    主  文
上訴駁回。
    理  由
一、公訴意旨略以：被告甲○○基於販賣第二級毒品甲基安非他
    命之概括犯意，自94年6 月18日起至同年7 月1 日止，連續
    以新台幣（下同）500 元至7,500 元不等之價格，在不詳地
    點販賣第二級毒品甲基安非他命予年籍姓名不詳綽號「阿富
    」、「富仔」、「阿亮」、「吉仔」、「阿忠」、「玲仔」
    、「阿姐」、「惠仔」、「祥仔」、「阿猜」、「芬仔」、
    「平仔」、「阿弟仔」、「益仔」、「玲仔之朋友」等不特
    定人施用，因認被告涉犯毒品危害防制條例第4 條第2 項之
    販賣第二級毒品罪嫌云云。
二、按犯罪事實應依證據認定之，無證據不得認定其犯罪事實；
    不能證明被告犯罪者，應諭知無罪之判決，刑事訴訟法第15
    4 條第2 項、第301 條第1 項前段分別定有明文。又刑事訴
    訟法第161 條已於民國91年2 月8 日修正公布，其第1 項規
    定：檢察官就被告犯罪事實，應負舉證責任，並指出證明之
    方法。因此，檢察官對於起訴之犯罪事實，應負提出證據及
    說服之實質舉證責任。倘其所提出之證據，不足為被告有罪
    之積極證明，或其指出證明之方法，無從說服法院以形成被
    告有罪之心證，基於無罪推定之原則，自應為被告無罪判決
    之諭知，最高法院著有92年台上字第128號判例可資參照。
三、公訴意旨認被告涉有上開販賣第二級毒品犯行，係以扣案帳
    單3 紙、電子磅秤1 台、分裝夾鍊袋22包、甲基安非他命7
    包、證人黃浩軍警詢及偵查中之證詞為其主要之論據。訊據
    被告固坦承扣案7 包甲基安非他命為其所有，然堅詞否認有
    何販賣第二級毒品之犯行，辯稱：扣案帳單係綽號「惠姐」
    之女子因為不識字，唸給伊聽，請伊幫忙代筆寫的，伊不知
    道所記載帳目代表何意，扣案電子秤、夾鍊袋係綽號「阿彬
    」之男子託伊拿給「惠姐」的等語。經查：
  (一)扣案帳單3 紙固載有多筆以綽號表示之人名、數字等紀錄，
    惟該等記載內容所表彰之真實意義並不明確，縱如檢察官所
    認該等記載確係關於販毒之事項，然由上開簡略之記載，其
    所販者係何類毒品、數量多寡、買者何人，及所載數字係售
    價、利潤或欠款等均無從得知，自難徒憑檢察官所舉之扣案
    帳單3 紙，遽認被告涉有販賣第二級毒品犯行；又查扣之電
    子磅秤1 台、夾鍊袋22只，被告供稱並非伊所有，且電子磅
    秤、夾鍊袋並非必然僅係供販賣毒品秤重、分裝所用，亦可
    能為施用毒品之人用以秤量所購入之毒品是否足量，及裝置
    毒品以便藏放攜帶。以被告自身確染有施用毒品惡習觀之（
    被告多次因施用毒品經強制戒治、追訴處罰，詳卷附臺灣高
    等法院被告前案紀錄表），依一般經驗，其持有電子秤、夾
    鍊袋以供確認所購買毒品重量及分裝毒品供施用，並無違常
    情，是亦難僅憑所扣電子磅秤1 台、夾鍊袋22包，即認該扣
    案物係被告販毒所用，而認被告涉有販毒罪嫌；至扣案甲基
    安非他命7 包（驗前毛重10.4公克、驗後毛重10.3公克），
    固經高雄醫學大學附設中和紀念醫院檢驗確為第二級毒品甲
    基安非他命無誤，有卷附該醫院94年8 月9 日報告編號0000
    -000號檢驗報告1 紙可參，然核其數量尚非明顯超逾一般施
    用毒品者所持有供己施用之合理數量，如前所述，被告既有
    毒癮惡習，其持有該等甲基安非他命，即有供己施用之可能
    ，亦無法逕以被告持有上開數量之第二級毒品甲基安非他命
    即認定被告有何販賣甲基安非他命之行為；另證人黃浩軍於
    偵訊中所證內容，僅係本件扣案之毒品等物係在被告處所查
    扣，然持有毒品與販賣毒品自屬有別，無法以前者推論後者
    ，業如前述，是亦無從以證人黃浩軍之證詞證明被告有何販
    毒行為。
  (二)綜上所述，檢察官所舉之證據，尚無法使本院形成被告涉有
    販賣第二級毒品犯行之確信心證。此外，復查無其他積極證
    據，足資證明被告有公訴意旨所指之上開犯行，此部分即屬
    不能證明被告犯罪，不論被告所辯真否，參諸前揭說明，自
    應為被告無罪之諭知。
四、原審因而就檢察官起訴販賣第二級毒品部分，以無法證明被
    告犯罪而為被告無罪之諭知，經核並無不當。公訴人仍執陳
    詞，提起上訴指摘原判決就販賣第二級毒品部分為被告無罪
    諭知係不當，惟本件認定被告無罪之理由己明如上，檢察
    官上訴並無理由，應予駁回。
五、又被告持有上開扣案第二級毒品甲基安非他命7 包之犯行，
    業因被告另涉犯施用第二級毒品之罪，經原審法院以94年度
    簡字第6726號判處有期徒刑6 月併諭知沒收銷毀確定，此據
    原審法院調卷核閱無誤，並有該判決書及臺灣高等法院被告
    前案紀錄表在卷可稽，則被告持有第二級毒品甲基安非他命
    之低度行為，自為施用之高度行為所吸收，是本院就被告於
    本案持有第二級毒品部分，自無庸再予審究，附此敘明。
六、被告轉讓第二級毒品部分已經判決確定，附此敘明。
據上論斷，應依刑事訴訟法第368 條，判決如主文。
本案經檢察官張其主到庭執行職務。
中　　華　　民　　國　　96　　年　　2 　　月　　26　　日
                  刑事第一庭    審判長法官　郭雅美
                                      法官　張意聰
                                      法官　莊崑山
以上正本證明與原本無異。
如不服本判決應於收受本判決後10日內向本院提出上訴書狀，其
未敘述上訴理由者，並得於提起上訴後10日內向本院補提理由書
狀（均須按他造當事人之人數附繕本）「切勿逕送上級法院」。
中　　華　　民　　國　　96　　年　　2 　　月　　26　　日
　　　　　　　　　　　　　　　　　　書記官　邱麗莉
